【裁判字號】    98,台上,2883
【裁判日期】    980527
【裁判案由】    違反毒品危害防制條例
【裁判全文】
最高法院刑事判決            九十八年度台上字第二八八三號
上  訴  人  台灣高等法院台中分院檢察署檢察官
被      告  甲 ○ ○
            乙○○○
上列上訴人因被告等違反毒品危害防制條例案件，不服台灣高等
法院台中分院中華民國九十五年十一月二日第二審判決（九十五
年度上訴字第二一○○號，起訴案號：台灣台中地方法院檢察署
九十四年度偵字第一五二八四號），提起上訴，本院判決如下：
    主  文
上訴駁回。
    理  由
按刑事訴訟法第三百七十七條規定，上訴於第三審法院，非以判
決違背法令為理由，不得為之。是提起第三審上訴，應以原判決
違背法令為理由，係屬法定要件。上訴第三審法院之案件，是否
以判決違背法令為上訴理由，應就上訴人之上訴理由書狀加以審
查，如果上訴理由書狀並未依據卷內訴訟資料，具體指摘原判決
不適用何種法則或如何適用不當，或所指摘原判決違法情事，顯
與法律規定得為第三審上訴理由之違法情形，不相適合時，均應
認其上訴為違背法律上之程式，予以駁回。至原判決究有無違法
，與上訴是否以違法為理由係屬二事。本件檢察官係以被告甲○
○，綽號「阿傑」、「阿龍」，與被告乙○○○分別基於販賣第
一級毒品海洛因營利之概括犯意。甲○○先向不詳姓名者購得海
洛因後，於民國九十四年六、七月間某日，利用門號00000
00000、0000000000等號行動電話為聯絡工具，
在台中市○○路與大墩一街口附近，加價以每半兩新台幣（下同
）六萬元價格，販賣予劉瀚文（另為不起訴處分），得款六萬元
。另乙○○○亦先向不詳姓名者購得海洛因後，於九十四年五月
中旬某日、六月初某日、六月底某日，利用門號0000000
000號行動電話為聯絡工具，在台中市○○路住處樓下附近，
加價以每半兩六萬元價格販賣予劉瀚文三次，得款十八萬元。因
認被告二人均分別涉有毒品危害防制條例第四條第一項之販賣第
一級毒品罪嫌。原判決依審理結果，認被告二人犯罪均屬不能證
明，因而維持第一審諭知被告二人皆無罪之判決，駁回檢察官在
第二審之上訴，已詳述其調查、取捨證據之結果及得心證之理由
。檢察官上訴意旨略以：依卷附監聽譯文，證人劉瀚文於九十四
年七月十日，曾以行動電話與甲○○聯絡，談論有關毒品交易之
事，適足印證劉瀚文於警詢所為於九十四年六、七月間，曾向甲
○○買受海洛因一次之供述，確屬實在，另劉瀚文於九十四年七
月八日，亦有先後二次與乙○○○電話通話並言及毒品交易之紀
錄，核與劉瀚文於警詢所述向乙○○○購買毒品三次之時間即九
十四年五月中旬、六月初及六月底，均甚接近，參以人之記憶不
可能分毫不差，該監聽紀錄應足佐證劉瀚文於警詢所述之真實性
，原判決竟均未予採信，其採證顯然違法。又證人黃正昌於警詢
時指稱其購買毒品之上游為綽號「阿吉仔」之人，經警方監聽並
查證結果，黃正昌與「阿吉仔」曾多次聯絡，談話內容曖昧隱晦
，應係談論毒品交易，而「阿吉仔」即為甲○○，原判決未審酌
此項不利於甲○○之事證，亦未說明不採之理由，顯有理由不備
之違失云云。惟查原判決就證人劉瀚文於警詢所為分別向被告二
人購買海洛因之供證，以經第一審勘驗該警詢錄音內容結果，劉
瀚文於警詢之初，就其取得毒品來源先陳稱係向綽號「小西」之
友人取得，嗣警員邱義雄詢問其是否自綽號「阿傑」之甲○○取
得而予以暗示後，劉瀚文遂更易其詞，改稱自甲○○處取得一、
二次，前後所述不一，已有矛盾，況劉瀚文於警詢時亦曾先後證
稱其未向甲○○購賣毒品，被告二人販賣毒品情形其並不瞭解等
語，而此等對被告二人有利，但與檢察官所引用對被告二人不利
部分不符之供述，竟均未記載於劉瀚文之警詢筆錄，因認其警詢
筆錄之記載不實在，不得作為證據，已於理由內逐一闡明。是劉
瀚文警詢之供述，即無從併採為認定被告二人犯罪之證據。檢察
官上訴意旨就原判決此部分論述，並未指摘有何不當，乃竟又執
卷附劉瀚文分別與被告二人電話通話之監聽譯文，主張該二次通
話均論及毒品交易，以之與劉瀚文警詢所述為向被告二人購買毒
品等語相印證，已足資認定被告二人確有販賣海洛因犯行云云，
並據以指摘原判決採證違法，其所持上訴理由顯自相矛盾而無足
取，自非適法之第三審上訴理由。又本件公訴意旨並未敘及甲○
○有販賣毒品予黃正昌之犯行，則黃正昌於警詢中指為其毒品來
源之「阿吉仔」，經警查證結果，即係甲○○一節，是否屬實，
核與被告二人本件被訴販賣海洛因予劉瀚文之犯行毫無關聯，原
判決未加審酌及說明不採之理由，亦無上訴意旨所指理由不備之
違法。依上揭說明，本件上訴為違背法律上之程式，應予駁回。
據上論結，應依刑事訴訟法第三百九十五條前段，判決如主文。
中    華    民    國  九十八  年    五    月  二十七  日
                      最高法院刑事第四庭
                          審判長法官  張  淳  淙
                                法官  劉  介  民
                                法官  蔡  彩  貞
                                法官  林  俊  益
                                法官  李  錦  樑
      本件正本證明與原本無異
                                      書  記  官
中    華    民    國  九十八  年    六    月    一    日
                                                      K


司法院資訊處製作；財團法人民間司法改革基金會備份。
